臺灣高等法院刑事裁定
111年度聲再字第330號
再審聲請人
即受判決人  陳偉家


代  理  人  李儼峰律師
            許文彬律師
上列再審聲請人即受判決人因違反毒品危害防制條例等案件，對
於本院109年度上訴字第3308號，中華民國110年4月6日第二審確
定判決（原審案號：臺灣士林地方法院108年度訴字第335號，起
訴案號：臺灣士林地方檢察署108年度偵字第11997號、第17411
號，追加起訴案號：108年度偵字第18334號、109年度偵字第215
號），聲請再審，本院裁定如下：
    主  文
再審及停止刑罰執行之聲請均駁回。 
    理  由
一、聲請意旨略稱：
　㈠依本院109年度上訴字第3308號確定判決（下稱「原判決」）
    認定之事實，可知本案係由綽號「林大哥」（下稱「林大哥
    」）者提供製毒資金、原料、器材，共同被告賴文凡、劉啟
    吉、陳祈豪負責現場製造及看顧毒品，再審聲請人即受判決
    人陳偉家（下稱「聲請人」）則未曾參與其事，顯與其他共
    同被告所涉犯之情節有異。原判決明知聲請人並未參與實施
    製毒之犯罪行為，竟欲入聲請人於罪，認聲請人係參與謀議
    之「共謀共同正犯」，惟此須有積極證據證明聲請人確有參
    與謀議之行為，然遍觀本案卷證，並無證據證明聲請人與「
    林大哥」等共犯曾如何謀議，亦無具體謀議之時、地及內容
    ，原判決亦未於判決理由中有所論述，顯見原判決有理由不
    備之重大瑕疵，當然違背法令。
　㈡聲請人確實不曾參與本案製毒行為，因此始終否認犯罪，且
    共同被告賴文凡於民國108年8月27日警詢時亦供稱係依「林
    大哥」之指示而製造愷他命，其出國學習製造毒品之交通及
    生活費用均係由「林大哥」提供，「林大哥」並提供新臺幣
    （下同）20萬元供購買製毒之器具，器具款式係由「林大哥
    」指示，製毒之化學原料亦係由「林大哥」提供等語；共同
    被告劉啟吉則於同日警詢時供稱林萬主、綽號「阿澤」之男
    子及賴文凡等人於本案製毒行為之關係等情；共同被告陳祈
    豪於同日警詢時雖否認犯罪，惟亦詳細供稱伊在新北市○○區
    ○○○○00○0號之處所，係幫賴文凡搬東西等情。又賴文凡於第
    一審審理時證稱伊未跟聲請人說找倉庫要做何用途、所需倉
    庫要多大、約佔地幾坪及幾層樓，聲請人亦未過問；伊在製
    造K他命過程中，未曾使用微信與聲請人聯絡等語。另觀諸
    卷附於共同被告賴文凡、陳祈豪、劉啟吉前揭警詢筆錄，經
    警方併予提示之監聽譯文，可知本案監聽對象並未包括聲請
    人，且上開3位共同被告之通話內容根本未提及聲請人。基
    於案重初供之法理，共同被告賴文凡、陳祈豪、劉啟吉在最
    初之警詢及偵審中供述，當屬可採，是依其等前揭供述，足
    認聲請人並無參與本案謀議或製造毒品之行為。
　㈢共同被告王坤相於本案偵審程序所為不利於聲請人之說詞，
    係為脫罪卸責、減刑而攀誣聲請人，且前後自相矛盾，又無
    補強證據，不可遽採：
　⒈王坤相於108年11月28日警詢時，就聲請人在介紹「戴口罩」
    之男子時，何時講到「要製造K他命」、「製造K他命是他老
    大的事情」、「要分利潤」、「利潤不會講具體金額或成數
    」等部分，雖均影射聲請人涉案，然說詞空泛，並未敘及聲
    請人涉案之具體情節，顯係攀誣構陷。王坤相雖另稱「依其
    直覺」，製毒工廠之成員應該不只聲請人，後面還有人等語
    ，然此僅係伊直覺，且竟僅憑伊個人直覺即指控聲請人涉案
    ，洵屬無稽。又王坤相雖稱常與聲請人一起去酒店者即係同
    一製毒集團之人等語，惟未能具體指出聲請人之上游係何人
    ，顯係妄圖減刑而攀誣構陷聲請人，況伊於一審審理時已自
    承此段證述不實在，改稱不曾與聲請人去過酒店喝酒等語，
    益明其情。
　⒉王坤相於108年11月28日警詢時供稱曾聽聲請人說過有一批K
    他命原料卡在海關，故換新配方，並稱賴文凡等3人有去馬
    來西亞學習新配方之製看毒方法等語，惟此僅係王坤相片面
    之詞，並無補強證據。況王坤相嗣後於108年12月2日偵訊及
    第一審審理時，均改稱伊不確定關於前揭「原料卡在海關」
    乙節，究係由聲請人或賴文凡告知，前後供詞矛盾，顯無證
    據價值。
　⒊關於王坤相與聲請人究係如何認識乙節，王坤相於108年11月
    28日警詢、同年12月2日偵訊時，先供稱係透過綽號「水牛
    」之男子認識聲請人，其後改稱也可能是宜蘭朋友「國隆」
    介紹而認識，嗣於109年2月20日偵訊時又供稱伊不確定是否
    係「水牛」介紹、應是某個獄友介紹認識的等語。顯見其說
    詞反覆，且所指「水牛」、「國隆」均無具體之姓名年籍等
    資料，並無證據價值。
  ⒋依王坤相於109年2月20日偵訊時所述，王坤相當時向「阿狗
　　」（按即聲請人）詢問「賴文凡做K，跟你有沒有關係」，
    「阿狗」稱「是自己大哥的事，我只是幫忙問有沒有地方」
    ，是依王坤相所述，伊顯然亦不知聲請人是否涉入本案，並
    不知聲請人是否與背後「大仔」一起犯案。　　
　⒌依王坤相於第一審109年6月2日審理時之證述，聲請人不曾向
    王坤相提及需要哪種型式之房子，且伊曾詢問聲請人「賴文
    凡這個跟你有沒有關係？」伊記得聲請人向伊表示「沒有關
    係」，聲請人亦未曾向王坤相說過關於製毒之事，凡此均堪
    認聲請人確未涉入本案。
　㈣綜上所述，原判決僅援引王坤相1人所為不利於聲請人之說詞
    ，並無補強證據，即遽入聲請人於罪，違反刑事訴訟法第15
    4條第2項、第156條第2項揭示之證據法則。又共同被告賴文
    凡、陳祈豪、劉啟吉之供述均對聲請人有利，原判決竟未予
    審酌，致認定事實錯誤，顯有刑事訴訟法第420條第1項第6
    款所定之再審事由，並有認定犯罪事實與所採用證據顯屬不
    符之情形，因而影響於事實之確定，依司法院大法官釋字第
    146號解釋理由書之旨意，亦構成再審事由。爰提起本件再
    審及停止刑罰執行之聲請。請准予開啟再審，並諭知聲請人
    無罪等語。
二、按再審與非常上訴制度，雖均係針對確定裁判之特別救濟途
    徑，但再審係在救濟原確定裁判認定事實錯誤而設，非常上
    訴制度則在糾正原確定判決法律上之錯誤。是如對於原確定
    判決係以違背法令之理由聲明不服，應依非常上訴程序為之
    ，非循再審程序所能救濟，二者迥不相同（最高法院106年
    度台抗字第60號、105年度台抗字第577號裁定意旨參照）。
    又刑事訴訟法第420條第1項第6款關於得為再審之原因規定
    ，雖經修正為「因發現新事實或新證據，單獨或與先前之證
    據綜合判斷，足認受有罪判決之人應受無罪、免訴、免刑或
    輕於原判決所認罪名之判決者。」並增列第3項：「第1項第
    6款之新事實或新證據，指判決確定前已存在或成立而未及
    調查斟酌，及判決確定後始存在或成立之事實、證據。」但
    仍須以該所稱之新事實或新證據，確實足以動搖原確定判決
    所認定之犯罪事實，亦即學理上所謂「確實性（或明確性、
    顯著性）」要件，方能准許再審。而聲請再審案件之事證是
    否符合此項要件，其判斷當受客觀存在之經驗法則、論理法
    則所支配，並非聲請人任憑主觀、片面自作主張，即為已足
    。故倘聲請人所主張之新事實或新證據，若自形式上觀察，
    根本與原判決所確認之犯罪事實無何關聯，或單獨或與先前
    之證據綜合判斷，無法產生合理懷疑，不足以動搖原確定判
    決所認定之事實者，或對判決確定前已存在且已審酌之證據
    、事實，自為不同之評價，當然無庸贅行其他無益之調查，
    即不能據為聲請再審之原因，自無准予再審之餘地（最高法
    院109年度台抗字第261號裁定意旨參照）。再按證據之調查
    ，係屬法院之職權，法院係就調查證據之結果，本於自由心
    證之原則而為斟酌取捨，是證據之證明力如何，係屬法院之
    職權範圍，原確定判決既已就本案相關卷證予以審酌認定，
    並敘明理由，倘其證據之取捨並無違反論理或經驗法則，即
    難認其所為之論斷係屬違法。況採納其中一部分，原即含有
    摒棄與其相異部分之意，此乃證據取捨之當然結果，縱未於
    判決理由內一一說明，亦無漏未斟酌可言，此屬事實審法院
    取捨證據及評價證據證明力等職權行使之結果（最高法院10
    3年度台抗字第812號裁定意旨參照）。
三、經查：
　㈠原判決依憑證人即共同被告賴文凡、王坤相、同案被告李柏
    杉之證詞，聲請人、共同被告劉啟吉之供詞，及記載毒品製
    造流程之賴文凡手寫筆記、劉啟吉與賴文凡之通訊監察譯文
    內容等證據資料，經相互參酌，詳予說明本案製造毒品之行
    為係由「林大哥」提供資金、原料及器材，且聲請人介紹賴
    文凡找王坤相時，已知悉係欲尋覓適於製造毒品之處所，王
    坤相則因先前曾與劉啟吉、方德明（已歿）、田忠偉共同製
    造第二級毒品未遂，得知劉啟吉有合適場地，並可提供毒品
    原料，遂引介賴文凡與劉啟吉聯繫而承租新北市○○區○○○○00
    ○0號之處所，另由賴文凡邀陳祈豪加入。另依卷附通訊監察
    譯文，可知劉啟吉與賴文凡經常聯繫，對於賴文凡何時前往
    該址、製毒設備是否到位等情，均知之甚明，嗣於警方前往
    上址查獲賴文凡後，聲請人旋即聯繫身為執業律師之李柏杉
    為賴文凡辯護，並積極、反覆向李柏杉查探賴文凡供述之狀
    況，而李柏杉亦告知賴文凡所供出之上游係「林大哥」等節
    ，可見聲請人與王坤相、劉啟吉、賴文凡、陳祈豪及「林大
    哥」係共同基於製造第三級毒品K他命之謀議計畫，互為分
    工。並據以認定聲請人與王坤相、劉啟吉、賴文凡、陳祈豪
    及「林大哥」有共同製造第三級毒品愷他命之犯意聯絡及行
    為分工，以共同遂行製造第三級毒品之犯罪目的，是其等雖
    僅各分擔犯罪行為之一部，仍應對全部結果負責，而為共同
    正犯等情，已詳述其採證認事之理由，並已於理由欄內指駁
    聲請人所辯其未參與本案製毒犯行，僅係單純介紹賴文凡結
    識王坤相等辯詞，如何不足採信（見本院卷第43至53頁所附
    原判決第7至17頁所載）。核其論斷，均為事實審法院採證
    認事、判斷證據證明力職權之適當行使，與經驗法則及論理
    法則均無違背。
　㈡聲請人雖以證人即共同被告賴文凡、陳祈豪、劉啟吉前揭證
    述均未提及聲請人有何參與謀議或製造毒品之行為；卷附監
    聽譯文內容亦未提及聲請人，指摘原判決漏未審酌有利於聲
    請人之上開事證，致認定事實錯誤，有刑事訴訟法第420條
    第1項第6款之再審事由。惟原判決係如前述，綜合卷內證據
    ，始認定聲請人犯罪，聲請人所指各證人之相關證述、監聽
    譯文等，均係原判決確定前即已存在於本案卷內之證據資料
    ，並經本院於前審審理時提示、調查，並非新證據；原判決
    既因該等證據無證據價值而未予採認，此係有意不採，並非
    漏未審酌，自不得據此認屬新事實、新證據而聲請再審。
　㈢聲請人另以共同被告王坤相之前揭供述，係為脫罪卸責、減
    刑而誣攀聲請人，所述前後矛盾，且無補強證據，原判決卻
    僅以王坤相1人所為不利於聲請人之說詞，遽入聲請人於罪
    ，違反刑事訴訟法第154條第2項、第156條第2項所定之證據
    法則。惟查，原判決係綜合賴文凡、王坤相、李柏杉之證詞
    ，經與聲請人之證詞互為勾稽，認定聲請人亦參與本件製造
    毒品之犯行，已如前述，並非單憑王坤相1人之相關證詞，
    即為不利於聲請人之認定。又警方詢問王坤相而製作警詢筆
    錄時，雖併告以毒品危害防制條例第17條第1項之減刑規定
    ，惟此既係法所明定賦與之權利，自難遽謂有設詞誣攀之情
    ，且依本件卷證資料，亦無證據顯示王坤相係為脫罪卸責、
    獲邀減刑寬典而設詞誣陷聲請人。聲請人任意擷取王坤相之
    片斷供述，漫事爭執，僅係對原判決取捨證據、評價證據證
    明力之職權行使，以自己之說詞，為相異評價，核與再審要
    件不符。
　㈣至於聲請人另指本案並無證據證明其與「林大哥」等共犯曾
    共同謀議為本件製毒犯行，原判決有採證認事違反證據法則
    或判決不備理由之違背法令等情，依前揭說明，核屬原判決
    有無違背法令，得否提起非常上訴救濟之範疇，與再審程序
    係就認定事實是否錯誤之救濟制度無涉，並非刑事訴訟法第
    420條第1項各款所定得聲請再審之事由，聲請人以此為由而
    聲請再審，自非適法。又關於聲請人本件聲請再審案，經本
    院訂於111年8月3日下午4時30分行訊問程序，通知聲請人及
    其代理人、檢察官到庭，聽取檢察官、聲請人及其代理人之
    意見，惟除檢察官依期到庭陳述意見外，聲請人因遭通緝而
    未到庭，僅委由其代理人到庭陳述意見，足認本院已賦予其
    到庭陳述意見之機會，附此敘明。
四、綜上所述，聲請人本件再審之聲請，並無理由，應予駁回。
    本件再審之聲請既經駁回，則聲請人聲請裁定停止刑罰之執
    行，亦失所附麗，應併予駁回。
據上論斷，應依刑事訴訟法第434條第1項，裁定如主文。
中　　華　　民　　國　　111 　年　　9 　　月　　30　　日
                  刑事第十三庭  審判長法　官  吳冠霆
                                      法　官  柯姿佐
                                      法　官  陳勇松
以上正本證明與原本無異。
如不服本裁定，應於裁定送達後10日內向本院提出抗告狀。
                                      書記官  施瑩謙
中　　華　　民　　國　　111 　年　　10　　月　　4 　　日